【裁判字號】    92,訴,707
【裁判日期】    920421
【裁判案由】    加重強盜等
【裁判全文】
臺灣臺中地方法院刑事判決                          九十二年度訴字第七七號
    公  訴  人  臺灣臺中地方法院檢察署檢察官
    被      告  甲○○
    選任辯護人  徐永城律師
右列被告因加重強盜等案件，經檢察官提起公訴（九十二年度偵字第三○○三號），
本院判決如左：
    主  文
甲○○於夜間侵入住宅竊盜，因脫免逮捕，而當場施以強暴，未遂，處有期徒刑伍年
貳月。扣案之口罩壹個，沒收。
    事  實
一、甲○○意圖為自己不法之所有，於民國（下同）九十二年一月二十六日凌晨二時
    四十五分許，趁該店之鐵門未鎖好，以徒手打開鐵門之方式，於夜間侵入臺中縣
    新社鄉○○村○○街○段一六三號丙○○所經營「仁進超級商場」，乙○○○則
    居住在該店面後方之房間，丙○○居住於與店面相隔，然有通道相連之隔壁房屋
    之一樓房間。甲○○侵入上開店面後，即在店內以所有之打火機照明，逡尋財物
    ，適為聽到異聲，發覺有異而起床察看之丙○○發現有人侵入，丙○○立即打開
    店內之燈光，發現甲○○已將店內收銀機上所覆蓋之布條掀開，尚未取得財物，
    丙○○即持取罐頭欲對甲○○丟擲時，詎甲○○竟為脫免逮捕，竟基於傷害之概
    括犯意，先以手抓住丙○○持執罐頭之手，並摀住丙○○之口、鼻，避免丙○○
    呼救，再徒手抓住丙○○的頭部撞擊牆壁，致丙○○受有左頭頂部血腫四公分乘
    以三公分、左眉撕裂傷○．五公分、左肘擦傷○．五公分乘以三公分、右手小指
    紅腫等傷勢，丙○○因該撞擊而暈眩倒靠在牆邊。斯時在店面後方房內，聽到丙○○呼喊之乙○○○出來，發現丙○○遭甲○○以手摀住口、鼻，乙○○○以手
    撥開甲○○按住丙○○口、鼻之手，甲○○竟承前開傷害之犯意，將乙○○○推
    倒在地，並以腳踢踹乙○○○之腿部，致乙○○○受有右頭頂血腫五公分乘以五
    公分、左肘及右大腿瘀血等傷勢，當場對丙○○及乙○○○施以強暴。嗣為在場
    之乙○○○之丈夫邱添日制止，經報警處理而查獲，並扣得甲○○所有之口罩一
    個。
二、案經丙○○、乙○○○訴由臺中縣警察局東勢分局報告臺灣臺中地方法院檢察署
    檢察官偵查起訴。
    理  由
一、訊據被告甲○○固坦承：於上開時、地，以徒手打開鐵門之方式，侵入告訴人丙○○所經營之「仁進超級商場」，並於商場內以所有之打火機照明等情不諱，惟
    矢口否認有何竊盜及強盜等犯行，辯稱：伊進入上址後，尚未著手於竊盜行為，
    即被告訴人丙○○發現，伊沒有去掀收銀機上面的布條，也沒有傷害告訴人丙○○、乙○○○二人，也未摀住告訴人丙○○嘴巴，伊當時很緊張，所以才會往屋
    裡面跑云云。然查：告訴人丙○○於本院審理時指稱：當天是其聽到滴滴滴的
    聲音，聽起來的聲音不知道是什麼，很大聲，所以才起來，當時其已經在睡覺了
    。其起來之後先到走道去看，就發現被告拿著打火機在照明，一閃一亮的。其發
    現到被告之後就去開燈，其開燈之後看到收銀機上面的布被掀開，可能是其去開
    燈的那幾秒鐘的時間，被告就把布掀開，平時只要沒有要找錢，其一定是用布將
    收銀臺蓋起來。燈亮了之後，被告就躲在貨架的後面，被告以為其沒有看到他，
    但其從鏡子反射可以看到被告就是躲在貨架那裡。其拿罐頭要打被告，但是都還
    沒有丟，被告就用一支手抓住其手，用另外一支手摀住其嘴巴及鼻子，當時其整
    個頭都是往下的，沒有看清楚到底是誰，當時其一直尖叫，想看看可不可以吵醒
    乙○○○，因為乙○○○的房間離店面最近。在其尖叫的時候，被告也有踢其腿
    部，這是在收銀臺的旁邊發生的。其與被告發生拉扯，拉扯到走廊那裡，這是被
    告拉著其走的，因為當時其頭低低的沒有辦法看清楚，被告可能擔心其叫聲會把
    家裡的人吵醒，也可能發現乙○○○走出來了，所以被告就推其頭去撞牆，然後
    其就昏了，在這時候乙○○○出來，她把被告的手撥開，其知道乙○○○被打，
    但是其當時站不起來，沒有辦法幫助乙○○○，被告在客廳那裡還有打乙○○○
    ；告訴人乙○○○於本院審理時指稱：其看到被告用手摀住丙○○的嘴巴，所以
    其先把被告的手撥開，因為擔心被告會把丙○○摀住沒有辦法呼吸，撥開之後被
    告就順手把其推倒在地上，其當時頭暈暈的，被告在客廳那裡打其（以上均見本
    院九十二年四月七日審理筆錄）等語明確，均與告訴人等前於警訊、偵查中所指
    訴之情節一致；告訴人丙○○確因被告上開傷害行為而受有左頭頂部血腫四公
    分乘以三公分、左眉撕裂傷○．五公分、左肘擦傷○．五公分乘以三公分、右手
    小指紅腫等傷害、告訴人乙○○○受有右頭頂血腫五公分乘以五公分、左肘及右
    大腿瘀血等傷勢，亦有東勢鎮農會附設農民醫院診斷證明書二紙在卷可憑；再
    被告於警訊及偵查中均坦承：當日告訴人丙○○發現伊侵入，大聲喊叫，伊一時
    心急之下，從後將告訴人丙○○的嘴巴摀住（見偵查卷第十頁、第二十六頁、第
    三十七頁），另於警訊中坦承：伊立即往屋後要逃走時，碰上告訴人乙○○○，
    於是伊順手將告訴人乙○○○推倒在地（見偵查卷第十頁）等語明確，均與告訴
    人等上揭所指述之情節相符；至被告辯稱：伊當時並未著手行竊云云。然告訴
    人丙○○於本院審理時明確指稱，其當時看到被告以打火機照明店內之物品，在
    其打開店面之燈光時，被告在其開燈的時間，已經將收銀機上所覆蓋之布條掀開
    等語，已如前述。且告訴人丙○○於本院審理時指稱：其收銀機一直都是蓋住的
    ，其當時看到被告的影子走向收銀機那裡，在其開燈時，沒有辦法看到被告有無
    親手去掀布，因為當時暗暗的，等其打開燈時，其看到被告就站在放置點心麵的
    貨架旁，也就是收銀臺的旁邊。其是看著被告長大的，被告常常到其店裡買東西
    ，也曾向其借錢（見本院九十二年四月七日審理筆錄）等語明確，被告於本院審
    理時亦坦承：伊曾至案發地點買東西，伊認識老闆，有時候有經過會進去買一下
    東西（見本院九十二年三月十九日訊問筆錄）等語，且有現場圖一紙、現場照片
    三幀附於本院審理卷可憑，則被告先前既常至告訴人店內購買物品，對該店內之
    相關位置已有相當之認識。且參之告訴人丙○○上揭陳述，被告當時確有以其所
    有之打火機照明，在店面搜尋財物，並掀開收銀機上所覆蓋之布條等行為，縱尚
    未將其所物色之財物移入自己的實力支配下，然自客觀上已足認其行為係與侵犯
    他人財物之行為有關，且屬具有一貫接連性之密接行為，顯已著手於竊盜行為甚
    明；綜上所述，被告前揭所辯，無足採信。本件事證明確，被告犯行洵堪認定
    ，應予依法論科。
二、按刑法第三百二十一條第一項第一款之夜間侵入住宅竊盜罪，其所謂「住宅」，
    乃指人類日常居住之場所而言；本件告訴人丙○○所營「仁進超級商場」之處所
    為二棟，有共同壁，且有通道相通之建築物，右方一樓前方供店面使用，店面後
    方為告訴人乙○○○所居住，左方一樓前方作為倉庫，倉庫後方則為告訴人丙○○所居住，業據告訴人乙○○○、丙○○於本院審理時指述綦詳（見本院九十二
    年四月七日審理筆錄），並有由告訴人丙○○所繪製之平面圖乙紙在卷可憑，顯
    見店面與告訴人等住宅間，整體而言，有密切不可分之關係，故於夜間侵入該處
    一樓店面竊盜，難謂無同時妨害居住安全之情形（參見最高法院五十九年度臺上
    字第一六一○號、八十二年度臺上字第一八○九號判決）；次按刑法第三百二十
    九條之以強盜論，即以強盜罪相當條文處罰之意，並非專以第三百二十八條第一
    項之強盜論，如準強盜有第三百二十一條第一項各款所列加重情形之一者，自應
    依第三百三十條加重強盜罪論處，最高法院二十五年上字第六六二六號判例、八
    十二年度臺上字第五七七七號判決可資參照。查本件被告甲○○為竊盜行為之時
    間為九十二年一月二十六日二時四十五分許，為警於同日凌晨三時許拘捕，有臺
    中縣警察局東勢分局刑事案件報告書乙紙在卷可憑，則被告為竊盜之時，顯尚未
    日出，而屬夜間。被告於夜間侵入告訴人丙○○之住宅，尚未竊得財物，經告訴
    人丙○○、乙○○○發覺後，為脫免逮捕而當場對被害人丙○○、乙○○○施強
    暴，並致告訴人丙○○、乙○○○受有傷害，核其所為，因係犯刑法第三百二十
    九條之準強盜罪，有同法第三百二十一條第一項第一款之情形，應論以刑法第三
    百三十條第二項、第一項之加重準強盜未遂罪、同法第二百七十七條第一項之普
    通傷害罪。被告所為傷害告訴人丙○○、乙○○○之行為，均時間緊接，所犯罪
    名相同，顯係基於概括之犯意為之，為連續犯，爰依刑法第五十六條之規定以一
    罪論，並加重其刑。被告所犯刑法第三百二十九條、刑法第三百三十條第二項、
    第一項加重準強盜未遂罪與刑法第二百七十七條第一項傷害罪間，有方法、結果
    之牽連關係，應從一重之刑法第三百二十九條、第三百三十條第二項、第一項加
    重準強盜未遂罪處斷。又被告已著手竊盜行為之實施，惟尚未竊得財物前，即因
    脫免逮捕而當場施以強暴，為加重準強盜未遂犯，依刑法第二十六條前段之規定
    ，按既遂犯之刑度減輕其刑。爰審酌被告素行尚稱良好，僅因一時貪念而誤蹈法
    網，惟夜間侵入住宅行竊，且對被害人施以強暴行為，嚴重破壞被害人之居家安
    寧，並使被害人生活陷於恐懼、不安之情況，及犯罪後猶避重就輕、態度不佳等
    一切情狀，量處如主文所示之刑，以資懲儆。
三、扣案之口罩一個，係被告於行竊當時所使用之物，業據告訴人丙○○於本院審理
    時指訴綦詳，且為被告所有，此亦為被告所自承，應依刑法第三十八條第一項第
    二款沒收；至被告另供承：伊於行竊當時，曾持伊所有之打火機一只照明等語，
    惟該打火機一只並未扣案，且無證據尚存在，為免日後執行困難，是爰不為沒收
    之諭知，併此敘明。
據上論斷，應依刑法第二百九十九條第一項前段，刑法第三百三十條第二項、第一項
、第二百七十七條第一項、第五十六條、第五十五條、第二十六條前段、第三十八條
第一項第二款，判決如主文。
中      華      民    國    九十二    年      四      月    二十一    日
                                     臺灣臺中地方法院刑事第六庭
                                         法  官  劉麗瑛
右正本證明與原本無異。
如不服本判決，應於送達後十日內向本院提出上訴狀（須附繕本），上訴於臺灣高等
法院臺中分院。
                                         書記官
中      華      民      國    九十二    年      四      月    二十一    日
附錄論罪科刑法條
中華民國刑法第三百三十條第一項
犯強盜罪而有第三百二十一條第一項各款情形之一者，處七年以上有期徒刑。
前項之未遂犯罰之。
中華民國刑法第二百七十七條第一項
傷害人之身體或健康者，處三年以下有期徒刑、拘役或一千元以下罰金。
犯前項之罪因而致人於死者，處無期徒刑或七年以上有期徒刑；致重傷者，處三年以
上十年以下有期徒刑。


司法院資訊處製作；財團法人民間司法改革基金會備份。
